臺灣臺南地方法院臺南簡易庭民事判決
111年度南消簡字第6號
原      告  張俊郎  
被      告  黃琮喬  
上列當事人間請求返還不當得利事件，經臺灣桃園地方法院（11
1年度壢簡字第270號）移送前來，本院於民國111年8月5日言詞
辯論終結，判決如下：
    主      文
原告之訴駁回。　　 
訴訟費用由原告負擔。　　 
    事實及理由
一、原告起訴主張：原告於民國110年4月7日與被告簽立汽車買
    賣合約書（下稱系爭契約），向被告購買車牌號碼000-0000
    號之自小客車（下稱系爭車輛），系爭車輛為二手車，兩造
    約定買賣價金為新臺幣（下同）260,000元，因被告為代購
    ，故另向原告收取佣金8％即20,800元及拍定費6,000元，共
    計286,800元，此外原告尚有支付牌照及燃料稅等費用。然
    原告嗣將系爭車輛出售給朋友後，才發現系爭車輛里程數與
    原告購買時於系爭契約上顯示者不符，里程數有經過調整，
    應是被告調整過卻未向原告說明，系爭車輛也有很多問題，
    曾於路上拋錨2次，原告尚需另外花錢整理，包含系爭車輛
    之價金在內，原告已支出約400,000元。為此，依民法第359
    條之規定提起本訴，主張解除系爭契約，並請求被告返還系
    爭車輛之買賣價金等語。並聲明：被告應給付原告300,000
    元。
二、被告答辯：本件是被告於110年4月6日簽系爭委託合約書，
    要被告代購系爭車輛，二手車買賣本身就有風險，車況本來
    就不好，被告擔心有糾紛及官司，故有將系爭車輛點檢表（
    下稱系爭點檢表）列印出來，並在下方寫上「雙方已確認車
    況、里程不保證、賣方不付售後修復保修責任」等文字後，
    由原告在旁邊簽名。被告亦有於系爭契約上書寫「里程不保
    證」、「雙方已確認里程不保證以及車輛狀況，因無法提供
    售後保固及維修責任，雙方達成協議以修復右後葉子板以及
    車體美容作為補償」等文字後，交由原告簽名，所有文件都
    是買賣雙方各持1份，系爭車輛是在110年4月21日交車。原
    告主張被告更改系爭車輛里程數，但被告所提出之系爭契約
    及點檢表，均有載明里程數不保證，亦經原告親筆簽名，被
    告並未調整過里程數。至於系爭車輛之車況、待修部分，系
    爭點檢表亦記載清楚，被告也有於系爭點檢表上記載賣方不
    負售後保修服務等語。並聲明：請求駁回原告之訴。
三、得心證之理由：
  ㈠原告於110年4月6日與被告簽立汽車委託買賣合約書（下稱系
    爭委託合約書），委託被告代購系爭車輛，嗣被告購得系爭
    車輛後，兩造於110年4月7日簽立系爭契約，由原告向被告
    購買系爭車輛，系爭車輛為二手車，兩造約定買賣價金為26
    0,000元，因被告為代購，故另向原告收取佣金8％即20,800
    元及拍定費6,000元，共計286,800元；原告於買受系爭車輛
    時，里程數顯示為130,360公里，然原告嗣將系爭車輛出售
    友人時，經原告友人向監理站查詢，於109年6月8日顯示之
    里程數為245,079公里，故原告於買受系爭車輛時，系爭車
    輛實際里程數與顯示之里程數有所不符等情，有原告所提出
    之系爭契約、點檢表、委託合約書為證（壢簡卷第5至7頁）
    ，並有附於臺灣新北地方檢察署111年度偵字第8732號卷宗
    內之車輛里程數查詢單可參（該卷第14頁），且為兩造所不
    爭執，是上開事實堪以認定。
  ㈡原告主張其所購買之系爭車輛，係經被告調整里程數如上，
    且被告故意不告知系爭車輛里程數有經調整之情事，故其得
    依民法第359條規定解除系爭契約，並請求被告返還系爭車
    輛之買賣價金等語，為被告所否認，並以前詞置辯。經查：
    ⒈按當事人主張有利於己之事實者，就其事實有舉證之責任
      ，民事訴訟法第277條前段定有明文。是民事訴訟如係由
      原告主張權利者，應先由原告負舉證之責，若原告先不能
      舉證，以證實自己主張之事實為真實，則被告就其抗辯事
      實即令不能舉證，或其所舉證據尚有疵累，亦應駁回原告
      之請求。次按物之出賣人對於買受人，應擔保其物依第37
      3條之規定危險移轉於買受人時無滅失或減少其價值之瑕
      疵，亦無滅失或減少其通常效用或契約預定效用之瑕疵；
      出賣人並應擔保其物於危險移轉時，具有其所保證之品質
      ；買受人於契約成立時，知其物有前條第1項之瑕疵者，
      出賣人如未保證其無瑕疵時，不負擔保之責。但故意不告
      知其瑕疵者，不在此限，民法第354條第1項前段、第2項
      、第355條分別定有明文。因此，前揭法條所謂物之瑕疵
      ，係指買賣標的物現有之品質與應有之品質不符，而其不
      符不利於買受人而言。而所謂應有之品質則應審酌當事人
      之約定、保證及契約所預定之效用或價值。又一般中古車
      之買賣因其缺損或老化程度多已形諸於外，或可由其車齡
      直接估算，除非保證品質或特別約定其效用，應認當事人
      已默視同意按訂約時車輛之現況交易。而所謂現況交車，
      係中古車買賣實務上使用之文字，通常係作為減少或免除
      出賣人物之瑕疵擔保責任之判斷依據，依此，在中古車買
      賣之交易，當事人間對該交易標的物現場狀況若已明確表
      示以約定之車況現狀交車，則兩造當事人買賣之合意即為
      該中古車之現況。從而，買賣標的物之車輛縱有約定現況
      內之缺損或不足，亦是當事人間買賣合意之射程範圍，要
      無認屬「瑕疵」之理，更非所謂「物之瑕疵」。縱買受人
      於買受後因該瑕疵而遭受不利益，惟既屬買受人於買受時
      所得評估及預見，自不得因此主張損害或請求給付。另以
      特約免除或限制出賣人關於權利或物之瑕疵擔保義務者，
      如出賣人故意不告知其瑕疵，其特約為無效，民法第366
      條定有明文。是如兩造間有特約免除或限制出賣人關於物
      之瑕疵擔保義務，而出賣人無故意不告知其瑕疵之情形者
      ，其特約自屬有效。又民法關於買賣瑕疵擔保之規定，並
      非強行規定，當事人得以特約免除、限制或加重之；基於
      契約自由原則，當事人關於瑕疵擔保責任，另有特約者，
      原則上自應從其特約（最高法院104年度台上字第550號判
      決意旨參照）。
    ⒉原告於110年4月7日買受系爭車輛時，系爭車輛顯示之里程
      數為130,360公里，然原告其後將系爭車輛出售與其友人
      ，經其友人向監理站查詢，系爭車輛於109年6月8日顯示
      之里程數為245,079公里等情，已如前述，堪認系爭車輛
      之實際里程數確與兩造簽立系爭契約時所記載之里程數不
      相符。惟查：
　　　⑴觀諸系爭契約第4條載明：「乙方（即原告）於民國110
        年4月21日15時40分接管該車，其後民、刑事責任概由
        乙方負責。買賣標的物係中古車，里程表僅供參考，不
        負任何法律責任」；第8條載明：「此車由拍賣場和運
        鑑定，鑑定報告有表明，車體為B++級，內裝為C級。里
        程為130,360。甲（即被告）乙兩方均同意依和運拍賣
        場對此車之鑑定報告車況為準，進而購得」等語，於上
        開里程數旁並有手寫「（里程不保證）」之文字；附註
        後段載明：「此車為拍賣車，而甲乙雙方均無異議後交
        車。車輛由乙方購入後，交車當天經雙方動力測試後交
        車，交車後不負任何瑕疵擔保責任」，附註部分後方並
        有以手寫「雙方已確認里程不保證以及車輛狀況，因無
        法提供售後保固及維修責任，雙方達成協議以修復右後
        葉子板以及車體美容作為補償」等文字，系爭契約並經
        原告於上方「立合約人：買方」欄位簽名、於下方「立
        契約人：乙方（買方）簽章」欄位簽名並書寫身分證字
        號、電話，及於系爭契約右下方簽名（壢簡卷第5頁）
        。另系爭點檢表上已記載系爭車輛之結構評價、內裝評
        價、配備、缺失、檢查註記等項目，於「儀表里程」欄
        位記載「130,360km」，系爭點檢表下方復有以手寫「
        雙方已確認車況、里程不保證、賣方不付售後修復保修
        責任」等文字，並經原告於該等文字旁簽名（壢簡卷第
        6頁）。又系爭委託合約書「備註購買車輛之條件」欄
        內亦記載「已告知里程不保證」等語，並經原告於下方
        簽名（壢簡卷第7頁）。
　　　⑵依系爭契約、點檢表及委託合約書之前述記載情形，堪
        認被告抗辯原告於簽約時即已知悉系爭車輛實際之里程
        數並不保證等語，尚非無據。原告雖主張其購買系爭車
        輛後，並未拿到系爭契約，是後來其知悉里程數有被調
        整過，至被告處找被告時，被告始影印一份交給原告，
        且其簽名時有告知被告其不是很認識字，其在系爭契約
        上簽名時，系爭契約並沒有手寫部分，系爭契約內有格
        子的手寫部分，是其簽完名後被告在其旁邊所寫，附註
        下方「雙方已確認里程不保證以及車輛狀況，因無法提
        供售後保固及維修責任，雙方達成協議以修復右後葉子
        板以及車體美容作為補償」等文字，其並沒有看過，是
        後來被告影印給其看其才看到，至於系爭點檢表、委託
        合約書其在簽名時亦無手寫部分之文字等語。然查，系
        爭契約第4條後段已載明：「買賣標的物係中古車，里
        程表僅供參考，不負任何法律責任」等語，已如前述，
        該部分之記載係原本即已列明之契約內容，並非係手寫
        添加；又原告已自承系爭契約格子內手寫部分是其簽名
        後，被告在其旁邊所寫，第8項「里程為130,360」下方
        之「（里程不保證）」文字，亦是其簽名後被告在其旁
        邊所寫，其有看到等語（本院卷第51頁），參以原告陳
        稱其學歷係高職畢業，年齡39歲，先前曾買過1次二手
        車等語（本院卷第52頁），堪認原告應具有相當之智識
        能力及社會經驗，先前亦曾購買過二手車，則其當可理
        解所謂「里程不保證」即是被告並不保證系爭車輛當時
        顯示之里程數130,360公里與實際之里程數相符之意思
        。是縱認原告所述：其在系爭契約簽名時，系爭契約並
        無附註部分後方以手寫「雙方已確認里程不保證以及車
        輛狀況，因無法提供售後保固及維修責任，雙方達成協
        議以修復右後葉子板以及車體美容作為補償」之文字，
        且其在系爭點檢表、委託合約書簽名時，其上並無其他
        手寫文字等情為真，然系爭契約第4條後段既已「載明
        里程表僅供參考，不負任何法律責任」等語，而原告在
        簽立系爭契約之過程中，亦已見到被告在系爭契約格子
        內書寫里程數以及「里程不保證」等文字，如原告並不
        同意此一條件，其應可當場提出質疑或表示異議，惟原
        告自陳其當時並未做何表示等語（本院卷第52頁），原
        告於簽約時既未對前揭系爭契約第4條後段及「里程不
        保證」之記載提出質疑或異議，而仍同意完成買賣及交
        車手續，堪認原告係在已知悉被告就系爭車輛之實際里
        程數是否一致並不保證之條件下，仍同意與被告就系爭
        車輛成立買賣契約。
　　　⑶被告於兩造簽立系爭契約時，既已表明就系爭車輛之實
        際里程數是否一致並不保證，揆諸前揭說明，除非出賣
        人即被告有另為保證或其他故意不告知之情事，否則被
        告即得主張不負擔保之責。原告雖主張被告有調整過系
        爭車輛之里程數，故意不告知原告系爭車輛之實際里程
        數和現況之里程數云云，然此為被告所否認，被告並辯
        稱其並未調整過里程數，是因里程數無法確認是否準確
        ，故於系爭契約內記載里程數不保證等語（本院卷第53
        頁），而原告就其上開主張並未提出積極證據以實其說
        ，自難認原告主張被告有調整系爭車輛里程數、故意不
        告知系爭車輛實際里程數等情為可採。從而，原告以系
        爭車輛於其購買時顯示之里程數與實際之里程數不符為
        由，主張被告應負瑕疵擔保責任，而依民法第359條規
        定解除契約，並請求被告返還價金，洵屬無據。
    ⒊至原告另主張其購買系爭車輛後，系爭車輛有很多問題，
      路上拋錨就發生2次，其還要花錢整理，故請求被告返還
      車款等語之部分，因系爭契約第8條已載明：「此車由拍
      賣場和運鑑定，鑑定報告有表明，車體為B++級，內裝為C
      級。里程為130,360。甲乙兩方均同意依和運拍賣場對此
      車之鑑定報告車況為準，進而購得」；附註後段亦載明：
      「此車為拍賣車，而甲乙雙方均無異議後交車。車輛由乙
      方購入後，交車當天經雙方動力測試後交車，交車後不負
      任何瑕疵擔保責任」等語，已如前述，足見兩造因系爭車
      輛為二手拍賣車，故已合意以原告購買時，系爭點檢表所
      載系爭車輛之車況交車，並以特約免除交車後被告關於物
      之瑕疵擔保義務，原告亦未舉證證明被告就此部分有何故
      意不告之瑕疵、而依民法第366條規定使該特約無效之情
      形存在，則原告於受領系爭車輛之交付後，縱然系爭車輛
      有原告所述前述瑕疵狀況存在，被告亦不負瑕疵擔保責任
      。準此，原告以此主張依民法第359條規定解除系爭契約
      ，並請求被告返還價金，亦非可採。
四、綜上所述，原告主張其得依民法第359條規定，解除系爭契
    約，並請求被告返還系爭車輛之價金及相關費用等共計300,
    000元，為無理由，應予駁回。
五、本件事證已臻明確，兩造其餘攻擊防禦方法及所提證據，經
    本院斟酌後，認為與本件判決結果不生影響，爰不予逐一論
    列，附此敘明。
六、訴訟費用負擔之依據：民事訴訟法第78條。
中　　華　　民　　國　　111 　年　　8  　 月　　31 　日
                  臺灣臺南地方法院臺南簡易庭
                                  法  官  余玟慧
以上正本係照原本作成　　　　　　　　　　　　　　　　　
如不服本判決，應於送達後20日內，向本院提出上訴狀並表明上
訴理由，如於本判決宣示後送達前提起上訴者，應於判決送達後
20日內補提上訴理由書（須附繕本），如委任律師提起上訴者，
應一併繳納上訴審裁判費。
中　　華　　民　　國　　111 　年　　9 　　月　　7 　　日
                                  書記官  于子寧